【裁判字號】    98,家聲,1
【裁判日期】    980319
【裁判案由】    聲請變更姓氏
【裁判全文】
臺灣基隆地方法院民事裁定               98年度家聲字第1號
聲  請  人  甲○○
上列聲請人聲請宣告變更姓氏事件，本院裁定如下：
    主  文
宣告甲○○之姓氏變更從父姓為「李」通備。
聲請程序費用新臺幣壹仟元由聲請人負擔。
    理  由
一、按子女已成年者，經父母之書面同意得變更為父姓或母姓，
    民法第1059條第 3項定有明文；非婚生子女從母姓，經生父
    認領者，適用前條第2項至第4項之規定；非婚生子女經生父
    認領，如父母之一方或雙方死亡者、父母之一方或雙方生死
    不明滿三年者、非婚生子女由生母任權利義務之行使或負擔
    者、父母之一方曾有或現有未盡扶養義務滿二年者，且有事
    實足認子女之姓氏對其有不利之影響時，父母之一方或子女
    得請求法院宣告變更子女之姓氏為父姓或母姓，民法第1059
    條之 1亦有明定。又姓氏屬姓名權而為人格權之一部分，具
    有社會人格之可辨識性，與身分安定及交易安全有關外，姓
    氏尚具有家族制度之表徵，故賦予父母之選擇權，惟因應情
    勢變更，倘有事實足認子女之姓氏對其有不利之影響時，父
    母之一方或子女自得請求法院宣告變更子女之姓氏為父姓或
    母姓。
二、本件聲請意旨略以：聲請人前以已死亡之生父李金川之繼承
    人李通改等人為被告，起訴請求李金川認領聲請人為子女，
    經本院97年度家訴字第30號判決確定在案，然戶政單位仍不
    許聲請人變更姓氏為父姓，而聲請人與同父母之兄弟姊妹感
    情融洽，然每於家族聚會或交際場合，晚輩或外人詢問姓氏
    不同之緣故，聲請人與兄弟姊妹即須將父母離異此不光彩之
    事向外人解釋，對聲請人造成莫大困擾，亦使聲請人與其他
    兄弟姊妹存有些許隔閡，且聲請人之子張梓鳴、張梓豪因聲
    請人與養父母李天賜、李張素終止收養關係而隨聲請人回復
    為張姓，卻一再質問聲請人，稱其本即李氏血脈，為何要更
    改姓氏為張姓，造成其就學上諸多不便，與同儕相處間亦有
    不少摩擦。現聲請人父母均已亡故，為求姓氏一致以不忘根
    本，避免造成與兄弟姊妹異姓之困擾，及社會人士對聲請人
    及其他兄弟姊妹不同姓氏之狐疑，而不利於聲請人於社會上
    之活動，因此聲請變更聲請人之姓氏從父姓為「李」。
三、聲請人主張其經生父李金川認領及聲請人之子張梓鳴及張梓
    豪因聲請人與養父母李天賜、李張素終止收養關係而隨聲請
    人回復為張姓，聲請人父母均已亡故等事實，業據提出本院
    97年度家訴字第30號民事判決、確定證明書及戶籍謄本等件
    影本為證，自堪信為真實。本院審酌上情，並考量姓氏具有
    家族祭祀延續香火之表徵，為使聲請人能融入父親家族並取
    得身分認同，應認聲請人從母姓不若其從父姓為有利，本件
    聲請核與民法第1059條之1第2項第 1款規定相符，應予准許
    ，爰裁定如主文所示。
四、依非訟事件法第21條第1項、第24條第1項，裁定如主文。
中    華    民    國    98    年    3     月    19    日
                  家事法庭法  官  陳湘琳
以上正本係照原本作成。
如不服本裁定應於送達後10日內向本院提出抗告狀，並繳納抗告
費新臺幣1,000元。
中    華    民    國    98    年    3     月    19    日
                          書記官  張慧儀


司法院資訊處製作；財團法人民間司法改革基金會備份。
